【裁判字號】    98,財管,70
【裁判日期】    980909
【裁判案由】    指定遺產管理人
【裁判全文】
臺灣板橋地方法院民事裁定              98年度財管字第70號
聲  請  人  華南商業銀行股份有限公司
法定代理人  甲○○
非訟代理人  乙○○
上列聲請人聲請對被繼承人丙○○指定遺產管理人事件，本院裁
定如下：
    主      文
聲請駁回。
聲請程序費用由聲請人負擔。
    理      由
一、按繼承開始時，繼承人之有無不明，而無親屬會議或親屬會
    議未於1 個月內選定遺產管理人者，利害關係人或檢察官固
    得聲請法院選任遺產管理人，並由法院依公示催告程序，定
    6 個月以上之期限，公告繼承人，命其於期限內承認繼承；
    ，又先順序繼承人均拋棄其繼承權時，由次順序之繼承人繼
    承，其次順序繼承人有無不明或第四順序之繼承人均拋棄其
    繼承權者，準用關於無人承認繼承之規定；民法第1177條、
    第1178條、第1176條第6 項分別定有明文。而所謂繼承人之
    有無不明，係指被繼承人之直系血親卑親屬、配偶、父母、
    兄弟姊妹及祖父母無一人出現，究竟有無繼承人尚在不明狀
    態之情形而言。
二、本件聲請意旨略以：緣案外人迦德企業股份有限公司自民國
    97年1 月25日起向聲請人借款二筆，合計新台幣21,800,000
    元整，並邀被繼承人丙○○（男、18年1 月8 日生、身分證
    統一編號：Ｚ000000000 號、生前籍設台北縣蘆洲市○○路
    118 巷3 號5 樓）為連帶保證人，到期日、利率及違約金如
    附表一所示，並約定如有授信約定書第五條第一項之情事，
    及任何一宗債務不依約清償本金時，債務視為全部到期。詎
    案外人迦德企業股份有限公司之借款，其中一筆16,800,000
    元整已於98年3 月7 日到期，聲請人屢經催討，迄今未為清
    償，是依據前開約定，其債務視為全部到期，聲請人依連帶
    保證契約請求權請求被繼承人負連帶清償之責任。惟被繼承
    人丙○○業於98年2 月23日死亡，其第一順位繼承人亦均為
    案外人迦德企業股份有限公司之借款連帶保證人，致聲請人
    對上開遺產無法行使權利，為確保聲請人之權利，爰依法聲
    請指定被繼承人丙○○之遺產管理人，俾便繼續執行程序，
    以維聲請人權益等語。
三、經查：聲請人前開主張，固據其提出借據影本2 紙、保證書
    影本、授信約定書影本、台北市戶籍登記簿影本、光復後除
    戶戶籍簿冊浮籤記事資料專用頁影本、被繼承人丙○○之除
    戶戶籍謄本、戶籍謄本、本院98年7 月17日板院輔家柯春殷
    字第048355號函影本、繼承系統表等件為證，惟依聲請人所
    提本院98年7 月17日板院輔家柯春殷字第048355號函影本、
    繼承系統表及戶籍謄本以觀，被繼承人丙○○之法定繼承人
    即配偶李劉寶珠、長子李芳斌、次子李芳裕、長女李麗娟均
    未拋棄繼承權，亦無事證足認上開法定繼承人均喪失繼承權
    之事由或已死亡，則被繼承人丙○○並非繼承人有無不明，
    亦非繼承人均拋棄繼承權或已死亡之情況，聲請人遽為聲請
    選任被繼承人丙○○之遺產管理人，與首揭法規定自有未合
    ，應予駁回。
四、依非訟事件法第21條第1 項裁定如主文。
中    華    民    國    98    年    9     月    9     日
                  家事法庭  法  官  葉靜芳
以上正本係照原本作成。
如對本裁定抗告須於裁定送達後10日內向本院提出抗告狀。
中    華    民    國    98    年    9     月    9     日
                            書記官  劉春美


司法院資訊處製作；財團法人民間司法改革基金會備份。
